【裁判字號】    99,訴,1694
【裁判日期】    991227
【裁判案由】    違反毒品危害防制條例
【裁判全文】
臺灣臺南地方法院刑事判決              99年度訴字第1694號
公  訴  人  臺灣臺南地方法院檢察署檢察官
被      告  陳照明
上列被告因違反毒品危害防制條例案件，經檢察官提起公訴（99
年度毒偵字第2169號），本院判決如下：
    主  文
陳照明施用第一級毒品，累犯，處有期徒刑捌月。
    事  實
一、陳照明前於民國91年間因施用毒品案件，經法院號裁送強制
    戒治，並於92年1月7日戒治期滿執行完畢；復於94年間因公
    共危險案件，經本院以94年度交簡字第1509號判決判處有期
    徒刑3月確定，以及因施用毒品案件，經本院以 94年度訴字
    第986號判決判處有期徒刑8月，於95年6月8日確定，上開二
    案經減刑及定應執行刑為有期徒刑5月又15日確定，又於 95
    年間因施用毒品、竊盜案件，經本院減刑及定應執行刑為有
    期徒刑1年確定，再因公共危險案件，經本院判處有期徒刑6
    月確定，前開案件接續執行，於97年7月3日執行完畢。猶不
    知悔改，竟基於施用第一級毒品海洛因之犯意，於 99年8月
    15日上午 9時許，在臺南縣關廟鄉大潭碑公園旁竹筍園內，
    以針筒注射方式施用海洛因 1次。嗣陳照明於上開施用海洛
    因完畢後，未過多久即因另涉嫌犯竊盜案件而為警逮獲時，
    陳照明遂於上開施用海洛因之犯罪尚未為警發覺前，即主動
    向員警表示上開施用海洛因行為，並同意採集尿液送驗呈現
    嗎啡陽性反應，而查獲前情。
二、案經原臺南縣警察局歸仁分局報請臺灣臺南地方法院檢察署
    檢察官偵查起訴。
    理  由
一、本件係經被告陳照明於準備程序為有罪之表示，而經本院合
    議庭裁定由受命法官獨任以簡式審判程序加以審理，依刑事
    訴訟法第273條之2、第159條第2項規定，不適用傳聞法則有
    關限制證據能力之相關規定，合先敘明。
二、訊據被告對於上揭事實均坦承不諱，且被告為警查獲後採集
    之尿液送驗結果，係呈嗎啡陽性反應，有臺南縣警察局毒品
    犯罪嫌疑人尿液採驗作業管制紀錄清冊及長榮大學99年9月8
    日確認報告各1 份可稽，堪認被告之自白與事實相符，其確
    有施用第一級毒品海洛因之行為無誤。
三、按毒品危害防制條例於93年7月9日修正公布，自93年1月9日
    施行，其中第20條、第23條將施用毒品之刑事處遇程序，區
    分為「初犯」及「5年內再犯」、「5年後再犯」。依其立法
    理由之說明：「初犯」，經觀察、勒戒或強制戒治後，應為
    不起訴處分或不付審理之裁定；經觀察、勒戒或強制戒治執
    行完畢釋放後， 「5年內再犯者」，因其再犯率甚高，原實
    施之觀察、勒戒及強制戒治既已無法收其實效，爰依法追訴
    或裁定交付審理。至於經觀察、勒戒或強制戒治執行完畢釋
    放後， 「5年後再犯」者，前所實施之觀察、勒戒或強制戒
    治既已足以遮斷其施用毒品之毒癮，為期自新及協助其斷絕
    毒癮，仍適用「初犯」規定，先經觀察、勒戒或強制戒治之
    程序。從而依修正後之規定，僅限於「初犯」及 「5年後再
    犯」二種情形，始應先經觀察、勒戒或強制戒治程序。倘被
    告於5年內已再犯，經依法追訴、處罰，縱其第3次（或第3
    次以上）再度施用毒品之時間，在初犯觀察、勒戒或強制戒
    治執行完畢釋放5年以後，已不合於「5年後再犯」之規定，
    且因已於 「5年內再犯」，顯見其再犯率甚高，原實施觀察
    、勒戒或強制戒治，已無法收其實效，即應依該條例第10條
    處罰（最高法院 95年5月9日第7次刑事庭會議決議參照）。
    查被告先前因施用毒品案件，經法院裁送強制戒治，於92年
    1月7日強制戒治執行完畢釋放，又於強制戒治執行完畢釋放
    後5年內，再於 94年間因施用毒品，經本院以94年度訴字第
    986號判決判處有期徒刑8月，於95年6月8日確定，有臺灣高
    等法院被告前案紀錄表可憑，則被告本件施用毒品犯行，相
    距上開強制戒治執行完畢之日（即 92年1月7日）雖已逾5年
    ，然其在該強制戒治執行完畢釋放後之5年內，於 94年間又
    因再犯施用毒品之罪，並由法院判決確定在案，揆諸上揭說
    明，本件被告施用毒品之時點，距離上開強制戒治執行完畢
    日雖已逾 5年，仍應依法追訴，而無適用毒品危害防制條例
    第20條第3 項之餘地。從而，本件事證明確，被告犯行洵堪
    認定。
四、核被告所為，係犯毒品危害防制條例第10條第1 項施用第一
    級毒品罪。被告持有第一級毒品，復進而施用，其持有毒品
    之低度行為，為施用毒品之高度行為所吸收，不另論罪。被
    告曾於94年間因公共危險案件，經本院以94年度交簡字第15
    09號判決判處有期徒刑3月確定，以及因施用毒品案件，經
    本院以94年度訴字第986號判決判處有期徒刑8月確定，上開
    二案經減刑及定應執行刑為有期徒刑 5月又15日確定，又於
    95年間因施用毒品、竊盜案件，經本院減刑及定應執行刑為
    有期徒刑 1年確定，再因公共危險案件，經本院判處有期徒
    刑6月確定，前開案件接續執行，於 97年7月3日執行完畢，
    保護管束期滿視為刑之執行完畢，有前開臺灣高等法院被告
    前案紀錄表可稽，其於有期徒刑執行完畢後， 5年內故意再
    犯本件有期徒刑之罪，係為累犯，應依刑法第47條第 1項規
    定加重其刑。又被告係因另涉嫌竊盜案件被警逮獲，即在本
    件施用海洛因之犯罪尚未為警發覺，亦無任何毒品、施用毒
    品工具或其他施用毒品之徵象遭警查覺之前，即主動向員警
    供承上開施用海洛因行為，並同意採集尿液送驗，為被告於
    司法警察調查中及審理中所陳明，則在偵查犯罪職權之公務
    員於知悉本件施用毒品之犯罪事實或查見任何與本件施毒行
    為相關而足以懷疑被告涉嫌施用毒品之跡證之前，被告即自
    承犯行，並接受裁判，業合乎刑法第62前段所指對於未發覺
    之罪自首而受裁判之要件，且被告坦認並供出犯罪過程，助
    益犯罪事實之偵查釐清，堪認其自首係出於內心悔悟，是依
    刑法第62條前段規定減輕其刑，並依法先加後減之。爰審酌
    被告施用毒品之犯行，在性質上乃屬對自我身心健康之自戕
    行為，尚未嚴重破壞社會秩序、侵害他人權益，惟其前因施
    用毒品經強制戒治後，猶不思戒絕革除惡習，履犯施用毒品
    之罪，其戒癮之意志力甚為薄弱，惟念及其犯後尚知自首坦
    承犯行，犯後態度堪認良好等一切情狀，量處如主文所示之
    刑。
據上論斷，應依刑事訴訟法第273條之1第1 項、第299條第1項前
段，毒品危害防制條例第10條第1項，刑法第11條前段、第47 條
第1項、第62條前段，判決如主文。
本案經檢察官宋文宏到庭執行職務。
中    華    民    國    99    年    12    月    27    日
                  刑事第三庭  法  官  陳威龍
以上正本證明與原本無異。
如不服本判決應於收受本判決後10日內向本院提出上訴書狀，並
應敘述具體理由。其未敘述上訴理由者，應於上訴期間屆滿後20
日內向本院補提理由書狀（均須按他造當事人之人數附繕本）「
切勿逕送上級法院」。
                              書記官  蘇嬿合
中    華    民    國    99    年    12    月    27    日
附錄論罪科刑法條：
毒品危害防制條例第10條第1項：
施用第一級毒品者，處6月以上5年以下有期徒刑。

司法院資訊處製作；財團法人民間司法改革基金會備份。
